【裁判字號】    99,台上,8258
【裁判日期】    991230
【裁判案由】    違反毒品危害防制條例等罪
【裁判全文】
最高法院刑事判決            九十九年度台上字第八二五八號
上  訴  人  台灣高等法院高雄分院檢察署檢察官
上  訴  人
即  被  告  陳明雄
選任辯護人  蔡將葳律師
上  訴  人
（被  告）  吳國台
上列上訴人等因被告等違反毒品危害防制條例等罪案件，不服台
灣高等法院高雄分院中華民國九十九年九月二十日第二審判決（
九十九年度上訴字第一０五九號，起訴案號：台灣屏東地方法院
檢察署九十八年度偵字第三七八九、四四二八、四六九八、四八
二七、五一八０、六０二一、六０二二號），提起上訴，本院判
決如下：
    主  文
上訴駁回。
    理  由
按刑事訴訟法第三百七十七條規定，上訴於第三審法院，非以判
決違背法令為理由，不得為之。是提起第三審上訴，應以原判決
違背法令為理由，係屬法定要件。如果上訴理由書狀並未依據卷
內訴訟資料，具體指摘原判決不適用何種法則或如何適用不當，
或所指摘原判決違法情事，顯與法律規定得為第三審上訴理由之
違法情形，不相適合時，均應認其上訴為違背法律上之程式，予
以駁回。本件原判決撤銷第一審關於上訴人即被告陳明雄部分之
科刑判決，改判論處陳明雄販賣第二級毒品二罪罪刑（均累犯，
應執行有期徒刑九年），並就其被訴販賣第二級毒品予吳國台部
分諭知無罪；另維持第一審論處上訴人吳國台販賣第二級毒品二
罪，又共同犯非法販賣可發射子彈具有殺傷力之槍枝罪刑之判決
（均累犯，應執行有期徒刑十七年六月），駁回其在第二審之上
訴，已詳敘認定犯罪事實所憑之證據及其認定之理由，並對吳國
台否認犯罪之辯詞，如何不足採信，均已依據卷內資料，詳予指
駁及說明，從形式上觀察，並無足以影響判決結果之違法情形存
在。而量刑輕重，係屬事實審法院得依職權自由裁量之事項，苟
已以行為人之責任為基礎，並斟酌刑法第五十七條各款所列情狀
而未逾越法定刑度，不得遽指為違法。關於陳明雄有罪部分，原
判決於量刑時，已具體審酌陳明雄之品行、智識程度、生活狀況
、犯罪之動機、目的、販賣毒品之次數、數量、所生危害，以及
於偵、審中均自白犯行等一切情狀，並依累犯規定加重其刑及依
毒品危害防制條例第十七條第二項減輕其刑後，就其販賣第二級
毒品二罪，各處有期徒刑六年，並定其應執行刑為有期徒刑九年
，核屬量刑職權之適法行使，自無違法可言。而吳國台共同非法
販賣槍枝部分，扣案如原判決附表二所示之改造手槍（槍枝管制
編號0000000000），經內政部警政署刑事警察局依性能檢驗法鑑
定結果，係由仿ＢＥＲＥＴＴＡ廠Ｍ９型半自動手槍製造之槍枝
，換裝土製金屬槍管改造而成，擊發功能正常，可擊發適用子彈
，認具殺傷力，有該局民國九十八年六月十一日刑鑑字第０九八
００七五八四０號鑑驗書在卷可憑，吳國台及其辯護人於原審審
理時，對該鑑驗書亦均表示無意見，原審予以採信，認扣案改造
手槍確具殺傷力，自無不合。又證據之證明力如何，事實審法院
有自由判斷之職權，苟其所為之判斷，與經驗法則及論理法則無
違，即不得任意指為違法。關於吳國台販賣第二級毒品部分，證
人林昭安（業據第一審判處罪刑確定）於警詢、偵查及第一審審
理時均證稱於九十八年四月間，先後向吳國台購買一萬二千元（
新台幣，下同）及二萬五千元之甲基安非他命等情明確，核與證
人林志鴻之證述情節相符，並有卷附通訊監察譯文可佐。雖林昭
安嗣於第一審及原審改證稱係與吳國台合資向他人購買甲基安非
他命云云，與前述證言及通訊監察譯文不符，顯為事後迴護之詞
，尚難資為有利於吳國台之認定，原判決已於理由內詳予說明，
所為論斷無違經驗法則及論理法則，不能任意指為違法。被告等
上訴意旨，非依卷內資料具體指摘原判決如何違背法令，徒憑己
意，對於原審前述職權之行使，漫事爭執，自非適法之第三審上
訴理由，其等上訴違背法律上之程式，均應予駁回。另檢察官就
被告犯罪事實，應負舉證責任，並指出證明之方法，刑事訴訟法
第一百六十一條第一項定有明文。因此，檢察官對於起訴之犯罪
事實，應負提出證據及說服之實質舉證責任。倘其所提出之證據
，不足為被告有罪之積極證明，或其指出證明之方法，無法說服
法院以形成被告有罪之心證者，即應為被告無罪之判決。九十九
年九月一日開始施行之刑事妥速審判法第六條亦有相同意旨之規
定。而認定犯罪事實所憑之證據，無論直接或間接證據，其為訴
訟上之證明，須於通常一般之人均不致有所懷疑，而得確信其為
真實之程度者，始得據為有罪之認定，倘其證明尚未達到此一程
度，而有合理之懷疑存在時，事實審法院復已就其心證上理由予
以闡述，敘明其如何無從為有罪之確信，因而為無罪之判決，尚
不得任意指為違法。關於陳明雄被訴販賣第二級毒品予吳國台部
分，公訴意旨以陳明雄基於販賣第二級毒品之犯意，於九十八年
間，在屏東市吳國台經營之檳榔攤或大同國中附近，販賣甲基安
非他命予吳國台二次，每次五千元云云。原判決以陳明雄雖曾自
白犯行，但對於販賣毒品予吳國台之時間、地點、金額，均未為
具體明確之供述；且其自白之歷程，先於警詢時否認，再於羈押
庭訊問時承認，復於偵訊、起訴移審訊問及第一審初次準備程序
時均否認，於續行準備程序及第一審審理時再度承認，上訴第二
審後則始終否認犯行，其供詞反覆，是否真實，已非無疑。另林
志鴻雖亦證稱曾目睹陳明雄與吳國台交易毒品，但其時間、交易
內容均非明確，且所稱目睹陳明雄在吳國台經營之檳榔攤販賣毒
品予吳國台「二次」，與前述陳明雄之自白在該檳榔攤販賣予吳
國台「一次」，亦有歧異。故陳明雄之自白及林志鴻之證言，均
非無瑕疵可指。而吳國台自警詢以迄偵、審時一再否認有向陳明
雄購買毒品之情事，此外並無其他任何證據，可資佐認前述陳明
雄之自白與林志鴻之證言，是否與事實相符，因認陳明雄此部分
犯行，尚屬不能證明，第一審遽予論罪科刑，尚有違誤，撤銷該
部分第一審之判決，改判諭知陳明雄無罪。既已詳敘其綜合證據
調查之結果，仍無從為陳明雄該部分有罪確信之心證理由，所為
論斷，復與經驗法則及論理法則無違，即難遽指為違法。檢察官
上訴意旨，專憑己見，就原審取捨證據及判斷證明力之職權行使
，任意爭執，難謂已符合首揭法定上訴要件，該部分上訴違背法
律上之程式，亦應予駁回。
據上論結，應依刑事訴訟法第三百九十五條前段，判決如主文。
中    華    民    國  九十九  年   十二   月   三十   日
                      最高法院刑事第十庭
                          審判長法官  石  木  欽  
                                法官  洪  佳  濱  
                                法官  韓  金  秀  
                                法官  段  景  榕  
                                法官  周  煙  平  
本件正本證明與原本無異
                                      書  記  官  
中    華    民    國  一○○  年    一    月    三    日
                                                       s

司法院資訊處製作；財團法人民間司法改革基金會備份。
